【裁判字號】    99,台上,5047
【裁判日期】    990812
【裁判案由】    誣告
【裁判全文】
最高法院刑事判決            九十九年度台上字第五０四七號
上  訴  人  甲○○
自訴代理人  廖學忠律師
被      告  乙○○
上列上訴人因自訴被告誣告案件，不服台灣高等法院花蓮分院中
華民國九十七年十一月六日第二審判決（九十七年度上訴字第一
九四號，自訴案號：台灣花蓮地方法院九十六年度自字第八號）
，提起上訴，本院判決如下：
    主  文
上訴駁回。
    理  由
按刑事訴訟法第三百七十七條規定：上訴於第三審法院，非以判
決違背法令為理由，不得為之；是提起第三審上訴，應以原判決
違背法令為理由，係屬法定要件。如果上訴理由書狀並未依據卷
內訴訟資料具體指摘原判決不適用何種法則或如何適用不當，或
所指摘原判決違法情事，顯與法律規定得為第三審上訴理由之違
法情形不相適合時，均應認其上訴為違背法律上之程式，予以駁
回。而刑事訴訟法第一百六十一條第一項規定：檢察官就被告犯
罪事實，應負舉證責任，並指出證明之方法，此項規定，於自訴
程序同有適用。因此，自訴人對於自訴之犯罪事實，應負實質之
舉證責任。倘自訴人所提出之證據，不足為被告有罪之積極證明
，或其闡明之證明方法，無從說服法院形成被告有罪之心證，基
於無罪推定原則，自應為被告無罪之諭知。又認定犯罪事實所憑
之證據，無論直接或間接證據，其為訴訟上之證明，須於通常一
般之人均不致有所懷疑，而得確信其為真實之程度者，始得據為
有罪之認定，倘其證明尚未達到此一程度，而有合理之懷疑存在
時，事實審法院復已就其心證上理由予以闡述，敘明其如何無從
為有罪之確信，因而為無罪之判決，尚不得任意指為違法。
本件原判決綜合卷內全部訴訟資料，引用第一審判決書記載之證
據及理由，認上訴人即自訴人甲○○無法舉證證明被告乙○○於
台灣花蓮地方法院檢察署九十六年度偵字第三九二二號申告上訴
人業務登載不實案件中，有何積極虛構事實申告之犯意乙情，且
被告係因其為負責人之華聯遊覽車客運股份有限公司（下稱華聯
公司），是否已達未繳納常年會費逾九個月之情形乙端，尚不明
確而有爭議，依花蓮縣遊覽車商業同業公會第七屆第八次臨時理
監事會議紀錄，主觀上認上訴人有登載不實致影響華聯公司權益
甚鉅乃提出告訴，並非全然無因，而有合理之懷疑及依據，尚不
能謂被告有何誣告之犯意，而遽為不利之認定。此外，復查無其
他積極證據足認被告有上訴人所指誣告犯行，因而維持第一審諭
知被告無罪之判決，駁回上訴人在第二審之上訴。已詳敘其綜合
證據調查之結果，仍無從為被告有罪確信之心證理由，所為論斷
俱有卷內證據資料足憑，核與經驗法則及論理法則並無違背，亦
無判決理由不備或理由矛盾之違法可言。上訴意旨略以：原判決
依憑中華民國遊覽車商業同業公會全國聯合會（下稱遊覽車商業
同業公會全聯會）之覆函，為被告並無誣告犯意之論據。然依被
告於其所申告業務登載不實案件中之供述，以及花蓮監理站函附
照片顯示車號PP－172、PP－173號大客車車頭及兩側均有華聯公
司之標記，可認上開車輛於民國八十七年二月以前，應屬華聯公
司所有，前揭遊覽車商業同業公會全聯會覆函，自不足資為有利
被告之判斷云云，指摘原判決不當。但對於原判決究竟如何違背
法令，並未依據卷內資料為具體表明，徒憑己見，對於原審採證
認事之職權行使，任意爭執，自非適法之第三審上訴理由，其上
訴違背法律上之程式，應予駁回。
據上論結，應依刑事訴訟法第三百九十五條前段，判決如主文。
中    華    民    國  九十九  年    八    月   十二   日
                      最高法院刑事第八庭
                          審判長法官  洪  文  章
                                法官  王  居  財
                                法官  郭  毓  洲
                                法官  黃  梅  月
                                法官  邱  同  印
本件正本證明與原本無異
                                      書  記  官
中    華    民    國  九十九  年    八    月   十六   日
                                                      v

司法院資訊處製作；財團法人民間司法改革基金會備份。
